臺灣臺北地方法院刑事裁定　　　　　　　　　　　　九十三年度聲判字第一三一號
　　聲　請　人　乙○○
　　即告訴人
　　代　理　人　金鑫律師
　　被　　　告　甲○○
右列聲請人因被告詐欺案件，不服臺灣高等法院檢察署檢察長駁回再議之處分（九十
三年度上聲議字第一六二０號），聲請交付審判，本院裁定如左：
    主  文
聲請駁回。
    理  由
一、按告訴人不服上級法院檢察署檢察長或檢察總長認再議為無理由而駁回之處分者
    ，得於接受處分書後十日內委任律師提出理由狀，向該管第一審法院聲請交付審
    判。法院認為交付審判之聲請不合法或無理由者，應駁回之。刑事訴訟法第二百
    五十八條之一、第二百五十八條之三第二項前段，分別定有明文。
二、本件聲請人即告訴人乙○○以被告甲○○涉犯詐欺罪，向臺灣臺北地方法院檢察
    署檢察官提出告訴，經該署檢察官於九十三年三月十五日以九十二年度偵字第一
    七六二九號為不起訴處分後，聲請人不服，聲請再議，亦經臺灣高等法院檢察署
    檢察長於九十三年八月二日以九十三年度上聲議字第一六二０號認再議為無理由
    ，予以駁回。
三、聲請交付審判意旨略以：被告甲○○與其經理陳昶辰，曾於九十一年七月八日、
    十七日，以訂金及掛牌費之名義，先後向聲請人各收取新台幣（下同）三萬元，
    惟原檢察官於處分書中僅論及並無爭執之掛牌費部分，至訂金部分則誤與掛牌費
    為同筆款項，而對聲請人所指被告以訂金為詞詐騙三萬元部分是否成立詐欺罪未
    予論及，而有疏漏。另被告等人於九十一年七月十七日向聲請人收取信保費六萬
    元，並未告知該筆款項係貸款徵信之費用，且未在傳票中記載為徵信費，卻係記
    載為「信保」，而班客國際行銷有限公司（下稱班克公司）辦理本件聲請人之送
    件、徵信、照會、對保等手續，僅收取手續費一千元，被告卻謂辦理貸款徵信之
    費用高達六萬元，倘被告所提出班克公司收據並非真實，則其向聲請人佯稱須向
    銀行辦理信用保證，而收取六萬元，即難謂無詐欺之罪責，惟原檢察官未及注意
    及此，竟為不起訴之處分，尚有未洽，爰聲請交付審判等語。
四、按犯罪事實應依證據認定之，無證據不得認定犯罪事實，刑事訴訟法第一百五十
　　四條第二項定有明文。又刑法第三百三十九條第一項詐欺取財罪之成立，須行為
　　人主觀上有為自己或第三人不法所有之意圖，客觀上係以詐術使人將本人或第三
　　人之物交付為構成要件。而所謂以詐術使人交付財物，必須行為人確有施用詐術
　　，被詐欺人因其詐術陷於錯誤，而交付財物之因果聯瑣。若其並未施用詐術，或
　　所用方法不能認為詐術，或不致使人陷於錯誤，即不構成該罪（最高法院四十六
　　年臺上字第二六○號判例參照）。
五、經查：
（一）告訴代理人於偵查中陳稱：本件被告詐欺之標的為載客費用、營業稅、訂金、
      信保、保險費及車價，其金額則分別為：載客費用為六十四萬元一千四百十元
      、營業稅八萬元、訂金三萬元、信保六萬元、保險費七萬九千八百四十七元、
      車價約九十五萬一千四百十元之差額利益等語（偵二卷第二五頁參照），證人
      即東和小客車租賃有限公司（下稱東和公司）業務經理陳昶辰於偵查中亦證稱
      ：公司新進人員要繳權利金八萬元、掛牌費三萬元及車價百分之五之發票稅等
      語（偵二卷第二七０頁參照），且依聲請人所呈東和公司九十三年七月八日現
      金收入傳票，載明「ＢＳ３２０新車訂金三萬元」、同年月十八日現金收入傳
      票則載明「掛牌費三萬元（訂金已收）、營業稅八萬元付清、信保六萬元付清
      」，有現金收入傳票二紙在卷可稽（偵一卷第二０八、二一一頁參照），尚難
      認聲請人所給付之訂金並未充作掛牌費，況聲請人於偵查中歷次提出之訴狀，
      均未將訂金及掛牌費分列為二筆費用（偵一卷第二０五頁、偵二卷第五、一一
      一頁參照），則聲請人謂原檢察官誤二筆款項為同筆款項云云，尚難採信。
（二）又查，班克公司就本件徵信所收取費用為六萬元等情，經證人陳昶辰於偵查中
      證稱：因聲請人資料不齊全，故貸款要繳徵信、車馬費等手續費共六萬元，而
      一般人只要二萬五、六千元即可；事先有先經聲請人同意才進行貸款等語明確
      （偵一卷第二七０、二七一頁參照），並有班克公司所出具載明：「茲收到乙
      ○○辦理動產擔保貸款事宜，代為查詢徵信不動產使用狀況、地籍謄本及其個
      人信用債務，車馬費及服務手續費等代辦代書費用計新台幣六萬元‧‧‧」之
      收據影本附卷可稽（偵二卷第五十頁參照），是被告確為辦理本件徵信代聲請
      人支付六萬元予班克公司甚明。雖聲請人指稱班克公司辦理本件徵信僅收取費
      用一千元，並提出統一發票影本一紙為憑，而謂上開被告所提出之班克公司收
      據並非真實云云，然該發票僅載明「動保手續費一千元」，而班克公司為辦理
      本件徵信所收取之費用非僅有手續費，尚包含其他費用，已如上述，則聲請人
      尚難僅憑班克公司出具之部分發票，即謂被告所提出之收據並非真實。聲請人
      此部分所指，亦不足採。
六、綜上所述，原不起訴分書及駁回再議聲請之處分書以前開理由認被告所涉詐欺罪
    嫌尚屬不足，經核與卷內現存事證並無不合，是原檢察官及臺灣高等法院檢察署
    檢察長據此就被告所涉詐欺案件分別予以不起訴處分及駁回再議之聲請，於法自
    無違誤。聲請意旨仍執前詞，對於原處分漫加指摘求予交付審判，非有理由，應
    予駁回。
據上論斷，應依刑事訴訟法第二百五十八條之三第二項前段，裁定如主文。
中　　　華　　　民　　　國　　九十三　　年　　 十一 　　月　　二十五　　日
                                      臺灣臺北地方法院刑事第十二庭
                                          審判長法  官  林銓正
                                                法  官  張永宏
                                                法  官  沈君玲
本件裁定不得抗告。
右正本證明與原本無異。
如不服本裁定，應於送達後五日內，向本院提出抗告狀。
                                                書記官 張富
中　　　華　　　民　　　國　　九十三　　年　　 十一　　 月　　三十  　　日
